【裁判字號】    88,易,1061
【裁判日期】    890330
【裁判案由】    違反動產擔保交易法
【裁判全文】
臺灣新竹地方法院刑事判決                        八十八年度易字第一六一號
    公  訴  人  臺灣新竹地方法院檢察署檢察官
    被      告  甲○○
右列被告因違反動產擔保交易法案件，經檢察官提起公訴（八十八年度偵字第七四七
一號），本院判決如左：
    主  文
甲○○無罪。
    理  由
一、公訴意旨如附件起訴書「犯罪事實」欄所示。
二、按犯罪事實應依證據認定之，無證據不得推定其犯罪事實，刑事訴訟法第一百五
    十四條定有明文。本案公訴人以被告甲○○涉嫌違反動產擔保交易法第三十八條
    罪嫌，係以被告意圖自己不法之利益，違反附條件買賣契約，而將依該買賣契約
    所購得之自小貨車遷移他處，並以裕融企業股份有限公司（以下稱裕融公司）職
    員黃美鳳之指訴及附條件買賣契約書、動產擔保交易附條件設定登記申請書及存
    證信函、被告經傳均未到庭為其依據。質之被告，固不否認附件起訴書所指向裕
    融公司購買自小貨車及事後未能依約繳款之事實，惟堅決否認有將上述自小貨車
    遷移情事，辯稱，其雖因經濟因素未能如期繳款，且因戶籍住所係向他人承租，
    租期已屆滿，搬離該處，故未收受裕融公司之存證信函及檢察官之傳喚通知書，
    但有與該公司之人員商討還款事宜，不知契約書有記載之車輛應停放於新竹縣竹
    東鎮○○○路二一號（以下稱幸福路住處），且汽車亦均未遷移等語。
三、經查：
（一）據證人即告訴人公司法務人員卜峰棋到庭證稱：請求再陳報契約約定車輛停放
      地點等語（嗣後亦未陳報，參見本院八十九年三月二日訊問筆錄），是公司法
      務專業人員亦不明契約約定該車輛應停放地點，豈能要求被告知悉此事項？被
      告上開所辯不知附條件買賣契約的內容及違反何事項要受刑事處分，堪信為事
      實。果爾，則被告既不知動產擔保交易附條件買賣契約之內容，對於該合約所
      規定的義務，當無從知悉及遵守。
（二）按車輛本具有流通性係代步工具，其停放之地點本不易確定，若無積極證據可
      資證明被告確有遷移並隱匿車輛之情事，尚難以被告將車輛停放於約定地點以
      外之處所，即認被告有違反動產擔保交易法之犯行。查，裕融公司曾以雙掛號
      信函與被告聯絡，經郵局以遷移為由退回，有雙掛號回執及信封各一紙在卷可
      按，嗣經檢察官數次傳訊被告，亦均因被告遷移新址不明而退件，嗣經本院通
      緝，被告係在上述新竹縣竹東鎮○○路○段一八七號為警緝獲，是被告辯稱，
      因幸福路處租期屆滿而搬遷至中豊路現住處，從未接獲裕融公司及檢察官之通
      知書應可採信。另前開車輛係經告訴人裕融企業股份有限公司委任之代理人，
      於八十九年一月間，在被告前揭中豊路現住處附近自行取回之事實，業據告訴
      代理人卜峰棋於本院審理時陳述在卷，是被告既不明上開附條件買賣契約書約
      定內容，自不得僅單純以該小貨車不在被告幸福路住處，即認定被告惡意基於
      不法利益之意圖，將上開小客貨車「遷移」他處至明，被告前開所辯，應與事
      實相符，堪足採信，被告主觀上應無不法利益之意圖甚明，自與動產擔保交易
      法第三十八條規定之構成要件有間，本件應單純屬民事債務不履行之糾紛。此
      外，復查無其他積極證據足資證明被告有何違反動產擔保交易法之情事，其犯
      嫌尚屬不能證明，爰為被告無罪之諭知。據上論斷，應依刑事訴訟法第三百零
      一條第一項，判決如主文。
本案經檢察官羅雪梅到庭執行職務。
中      華      民      國    八十九    年      三      月    二十九    日
                                      臺灣新竹地方法院刑事第一庭
                                          法  官      滕  治  平
右正本證明與原本無異。
如不服本判決，應於判決送達後十日內向本院提出上訴狀( 應附繕本 )，上訴於
臺灣高等法院。
                                          書記官      謝  國  聖
中      華      民      國    八十九    年      三      月    二十九    日


司法院資訊處製作；財團法人民間司法改革基金會備份。
